最高法院刑事裁定
111年度台抗字第1370號
抗  告  人  劉惠民                     


上列抗告人因誣告案件，不服臺灣高等法院臺中分院中華民國11
1年9月8日駁回其聲請再審之裁定（111年度聲再字第169號），
提起抗告，本院裁定如下：
    主  文
抗告駁回。
    理  由
一、按刑事訴訟程序得據為受判決人之利益聲請再審之新事實、
    新證據，依刑事訴訟法第420條第1項第6款、第3項規定，固
    不以有罪判決確定前已存在或成立，而未及調查斟酌者為限
    ，其在判決確定後始存在或成立之事實、證據，亦屬之。然
    新事實、新證據仍須於單獨觀察，或與先前之證據綜合判斷
    後，得以合理相信其足以動搖原確定之有罪判決，使受有罪
    判決之人應受無罪、免訴、免刑或輕於原判決所認罪名之判
    決者，始足當之。
二、本件抗告人即受判決人劉惠民因誣告案件，對於原審法院10
    9年度上更一字第319號確定判決（下稱原判決，經本院110
    年度台上字第4738號判決，以抗告人上訴不合法律上程式，
    予以駁回），依刑事訴訟法第420條第1項第6款規定聲請再
    審，其聲請意旨略如原裁定理由欄（下稱理由欄）一及附件
    所載，並提出長安醫院心理衡鑑報告（下稱再聲證１）、診
    斷證明書（下稱再聲證2）、秀傳醫療財團法人彰濱秀傳紀
    念醫院(下稱彰濱秀傳醫院)急診檢傷單及護理紀錄（下稱再
    聲證3）等相關事證，主張抗告人於民國111年4月28日經長
    安醫院臨床心理師進行心理衡鑑之結果，顯示其有「記憶輕
    微減退、記憶獲取、提取困難，儲存容量有限」之狀況，於
    同年6月2日經長安醫院精神科醫師診斷出患有「輕度認知功
    能障礙」，且彰濱秀傳醫院同年6月3日急診檢傷單及護理紀
    錄記載抗告人有腦出血病史，故其雖有原判決所指有前後陳
    述矛盾且不一致之情形，然此並非抗告人為誣陷周美慧所憑
    空捏造或虛構事實之詞，真正之原因實乃其長期為上開疾病
    所苦，開始出現記憶障礙，致無法清楚記憶並描述其所遭遇
    事情之先後順序，是抗告人客觀上自始欠缺此種組織記憶能
    力，難認其具備誣告他人之意思及能力，證明凡此單獨評價
    或與卷存先前之證據綜合判斷，足以動搖原判決關於抗告人
    上開論罪之結果，據為新證據等語。
三、原裁定略以：（一）抗告人聲請意旨主張：１、其於106年8
    月16日調解不成立當時，未依鄉鎮市調解條例第31條規定向
    調解委員會聲請移送檢察官偵查，則其告訴權之告訴期間應
    於同年7月8日屆滿而消滅，既未提出合法之告訴，國家在法
    律程序上，顯已欠缺追訴條件而無從行使審判權，難認有使
    周美慧受有刑事處罰之危險，此部分之告訴，並無成立誣告
    罪之餘地。２、其於90年車禍後經開腦手術，有腦出血病史
    ，又不懂法律，不具備誣告他人之意思及能力，主觀上並無
    誣告犯意與意圖。３、依104年澄清綜合醫院中港分院診斷證
    明書、其第一腰椎壓迫骨折術後X光片及手腕挫傷併遠端尺
    骨線性骨折暨胸壁挫傷併肺挫傷X光片，可知其因104年車禍
    脊骨斷裂，內部植入並鎖上鈦合金支撐，於105年7月已穩定
    復健追蹤治療，手骨折治療中，然由於當初骨頭像筷子折斷
    且裂縫周圍之組織被破壞，縱經醫師治療後亦早已無法恢復
    如未受傷前之狀態，且舊疾斷裂之處特別脆弱，實無法再經
    歷二次傷害，其因此次車禍發生後，身體狀況有急性之變化
    ，且病情日益加重，足證其確因於106年1月8日與周美慧發
    生車禍而有受傷，故其客觀上並無虛構因該次車禍受有體傷
    之事實等語。以上1至３所示聲請再審理由，抗告人曾以同一
    原因事實向原審聲請再審，業經原審以110年度聲再字第311
    號裁定認無再審理由而駁回其聲請，並經本院以111年度台
    抗字第14號裁定駁回其抗告確定，有各該裁定書及臺灣高等
    法院被告前案紀錄表在卷為憑。抗告人復以上開同一原因向
    原審聲請再審，此部分聲請再審顯然違背規定。（二）原判
    決認定抗告人有如其事實欄所示誣告犯行，係依憑抗告人之
    部分供述、證人即被害人周美慧之證言、車禍事故現場圖、
    道路交通事故談話紀錄表、車禍現場及車損照片、檢察官勘
    驗筆錄、衛生福利部臺中醫院病歷摘要、診斷證明書、臺中
    慈濟醫院之病情說明及病歷影本、臺中榮民總醫院病歷等證
    據資料綜合判斷後，認定抗告人確有誣告犯行，並說明：１
    、抗告人就本件車禍發生經過及所受傷害情形之陳述前後不
    一，難信為真實。２、抗告人於車禍發生當日警詢陳述之本
    件車禍發生經過與周美慧於警詢時供述大致相符，又佐以檢
    察官勘驗本件車禍監視器光碟之勘驗筆錄、兩車車損狀況，
    顯見兩車撞擊力道非常輕微，當不致使自承在車內雙手緊握
    方向盤之抗告人因此受有胸部挫傷、第一腰椎骨折術後挫傷
    及左手挫傷，而同為握在方向盤上之右手未受任何傷害之理
    。３、由抗告人於106年1月9日以後就醫過程及病歷資料可知
    ，其於本件車禍事故發生前，即因左手腕、腰椎及胸部等陳
    舊性傷害持續於多家醫院就醫治療，且於車禍事故發生後2
    日內仍係因前述陳舊性之傷害尋求上開醫院治療3次，均未
    曾向醫師提及其於106年1月8日發生車禍受有傷害之情事，
    亦未要求醫生協助驗傷診療，顯見抗告人確實未因本件車禍
    事故受有傷害，難認其對周美慧提出告訴之情節為真實，益
    徵抗告人此部分之告訴，當屬虛構無誤，所為該當刑法第16
    9條第1項誣告罪構成要件之理由甚詳。另就抗告人所提仁愛
    醫療財團法人大里仁愛醫院、長安醫院之診斷證明書，何以
    無足為其有利認定之理由，論述明白。原判決綜合全案卷證
    資料，本於事實審法院之推理作用，認抗告人確有誣告犯行
    ，已敘明所憑證據及認定之理由，對於抗告人所為辯解如何
    不足採信，亦已於理由內詳為論述、指駁，並無其聲請意旨
    所稱「僅憑醫師未特別註記與該次車禍之任何描述於診斷證
    明書內及抗告人未主動要求醫師協助驗傷，且在抗告人表達
    能力差之客觀事實下，即貿然推論抗告人自始未因本件車禍
    事故受有傷害」之情形存在，自非聲請再審之正當理由。（
    三）再聲證1之心理衡鑑報告，其衡鑑日期為111年4月28日
    ，係綜據當時對抗告人進行之評估式會談、行為觀察及各項
    測驗結果而為評估及建議；再聲證2之診斷證明書，其出具
    日期為111年6月2日，內容係記載抗告人有於同年3月17日、
    3月24日、4月7日、5月5日、5月19日、5月30日、6月2日至
    長安醫院神經內科門診診治追蹤；再聲證3之急診檢傷單及
    護理紀錄，則是彰濱秀傳醫院就抗告人於111年3月12日急診
    入院、同年月14日出院之相關病歷資料。上開再聲證1至3之
    衡鑑日期及就診時間，距離抗告人本案被訴於106年間所為
    誣告行為均已有4年多之久，無法證明抗告人於106年本案發
    生時即有記憶或認知障礙而欠缺誣告他人之意思及能力，均
    無法動搖原判決關於此部分有罪認定之結果，業經調卷審認
    ，記明其判斷理由。並說明抗告人其餘聲請再審之主張，仍
    係就原審依法調查之結果，本於論理法則及經驗法則取捨證
    據後所認定之事實暨已經說明審酌之事項，徒憑己意重為事
    實上之爭辯，均非刑事訴訟法第420條第1項第6款規定之「
    新事實或新證據」。因而駁回抗告人再審之聲請。依首揭說
    明，經核並無違誤。
四、抗告意旨猶執前詞，以主觀上自認符合要件之新證據，就原
    裁定已為論駁之事項，徒憑己意，再事爭辯，及原判決取捨
    證據等採證認事職權行使，採不同之評價，指摘原裁定不當
    。應認本件抗告為無理由。又本院為法律審，並不調查新證
    據，抗告人遲至抗告程序中，復向本院具狀主張中國醫藥學
    院附設醫院診斷證明書及其他書面資料共70頁而謂屬新證據
    ，請求審酌，亦非適法。抗告意旨執以求予撤銷，為無理由
    ，應予駁回。
據上論結，應依刑事訴訟法第412條，裁定如主文。
中　　華　　民　　國　　111 　年　　10　　月　　26　　日
                  刑事第六庭審判長法　官  李  英  勇
                                  法　官  洪  兆  隆
                                  法　官  楊  智  勝
                                  法　官  邱  忠  義
                                  法　官  鄧  振  球
本件正本證明與原本無異
                                  書記官
中　　華　　民　　國　　111 　年　　11　　月　　1 　　日